臺灣臺北地方法院民事判決　九十度重訴字第二二八九號
　　原　　　告　乙○○
　　被　　　告　怡富證券投資顧問股份有限公司
　　法定代理人　甲○○
右當事人間請求給付違約金事件，本院判決如左：
    主    文
被告應給付原告新台幣貳佰柒拾伍萬元及自民國九十年九月二十五日起至清償日止，
按週年利率百分之五計算之利息。
原告其餘之訴駁回。
訴訟費用由被告負擔四分之一，餘由原告負擔。
本判決第一項於原告以新台幣玖拾壹萬陸仟陸佰陸拾陸元供擔保後，得假執行；但被
告如於假執行程序實施前，以新臺幣貳佰柒拾伍萬元為原告預供擔保，得免為假執行
。
原告其餘假執行之聲請駁回。
    事    實
甲、原告方面：
壹、聲明：
一、被告應給付原告新台幣（下同）一千一百萬元及自起訴狀繕本送達翌日起至清償
    日止，按年息被告應給百分之五計算之利息。
二、 原告願供擔保請准宣告假執行。
貳、陳述：
一、緣被告怡富證券投資顧問股份有限公司所設置之怡富投資理財網站（www‧jfric
    h‧com‧tw），網頁內之「股市百科」部分內容係重製自原告所著之「股票操作
    大全」一書，經原告發覺，以存證信函通知被告公司其已侵害原告著作權，被告
    公司自知理虧，但因被告公司乃係全國排名居首之投顧公司，礙於情面，希望以
    補授權之方式和解，並再三言明其於侵害原告著作權之期間內，僅將其重製自原
    告所著之「股票操作大全」一書內之部分內容使用於被告公司及怡富證券股份有
    限公司、怡富證券投資信託股份有限公司之網站上使用，並未再提供於第三人使
    用，雙方遂達成和解，並於九十年六月二十九日簽訂授權協議書，約定授權使用
    期間為八十八年一月一日起至簽約次日止即九十年六月三十日止。
二、惟原告於九十年六月二十六日至七月四日止發覺國泰人壽保險股份有限公司（下
    稱國泰人壽）網站內「理財小百科」所載有關股票投資之內容中大部分亦係重製
    自原告所著之「股票操作大全」一書（證二），經原告以存證信函通知國泰人壽
    ，其行為已侵害原告著作權，嗣國泰人壽公司於九十年七月十日回函告知「國泰
    人壽公司網站『理財小百科』專欄所刊登有關股票投資之內容，係經怡富證券投
    資顧問股份有限公司保證其有著作權或已合法取得著作權，並經其授權使用」等
    語。此有該公司所寄之第763號存證信函可證（證三），原告始知被告公司於簽
    訂授權協議書時為降低賠償金額，隱藏已轉授權給國泰人壽之事實，是被告公司
    已違反授權協議書第一條第二項「授權使用期間自八十八年一月一日起至九十年
    六月三十日止」及第五條「在前述授權期間內不得再轉授權於其他第三人或提供
    其他人使用」之規定。按兩造所簽署之授權協議書已明定『授權使用期間自八十
    八年一月一日起至九十年六月三十日止』、『在前述授權期間內不得再轉授權於
    其他第三人或提供其他人使用』且此授權協議書係在規範簽訂之前被告公司違反
    著作權法之事，亦即回溯對於過去即八十八年一月一日起至九十年六月三十日此
    段期間，被告公司違反著作權之行為予以授權之補正，因此如在前述期間內有轉
    授權之事，依授權協議書『在前述授權期間內不得再轉授權於其他第三人或提供
    其他人使用』及『違反本協議書規定者，應賠償他方按授權使用費二十倍計算之
    違約金』之規定，被告公司即應依授權協議書之規定賠償原告按授權使用費二十
    倍計算即新台幣一千一百萬元之違約金。
三、又被告在與原告簽約之後，亦未即時中止對國泰人壽之轉授權，且於原告授權期
    間屆滿之後，仍繼續任由國泰人壽使用原告著作。另依怡富投顧與國泰人壽所訂
    授權使用同意書（被證二號）第五條規定，該同意書之有效日期似為永遠並無限
    期，因此，只要被告與國泰人壽之間的授權使用同意書未被中止，此轉授權即永
    遠有效。亦即被告在與原告簽約之後，縱未再與第三人新訂有轉授權契約，但是
    由於被告與國泰人壽之間的授權同意書仍為存續有效，因此被告仍具有再轉授權
    於第三人使用之事實。是被告亦違反協議書第一條「授權使用期間自八十八年一
    月一日起至九十年六月三十日止」之規定亦即超過授權使用期間仍繼續使用（繼
    續轉授權國泰人壽）之規定，依協議書第八條之規定，亦應賠償原告按授權使用
    費二十倍計算之違約金。
四、經查兩造之所以簽訂授權協議書，係因被告公司侵害原告著作權在先，被告公司
    為顧及顏面，因此主動要求簽訂授權協議書，以補正追溯授權之方法來掩飾其侵
    害原告著作權之行為，按本件授權協議書係簽訂於九十年六月二十九日，授權使
    用期間則追溯於八十八年一月一日起至簽約次日之九十年六月三十日止，亦即簽
    訂授權協議書時，授權使用期間即已屆滿，則授權使用期間既已屆滿，自不能再
    予轉授權，自無需再於授權書上再加規定不得轉授權，因此授權協議書上第五條
    規定「在前述授權期間內不得再轉授權於其他第三人或提供其他人使用」之規定
    ，自是指在簽訂授權協議書之前而於授權協議書內所載之授權期間內不得有再轉
    授權於其他第三人或提供其他人使用之行為，（因原告於簽訂授權協議書時，並
    不知被告公司是否有將原告之著作物再轉授權提供與其他第三人使用，故必須加
    入此條文以保障權益）否則即需依第八條之規定賠償原告違約金。被告公司辯稱
    其授權給國泰人壽公司係在簽訂授權協議書之前，其並未違約，顯係強詞奪理。
五、按原告研究股票已長達三十年，曾獲財政部頒發『中華民國證券暨期貨傑出投信
    投顧人才金彝獎』，為證券金融界最高榮譽；亦曾任證券投顧公司總經理等職，
    目前尚在證基會及大學擔任教席。原告所著之「股票操作大全」一書係國內排行
    榜之財經暢銷書籍，為股票投資者參考之重要工具書，發行量甚廣，行銷地區除
    台灣以外尚包含中國大陸、香港及美國、加拿大等華人地區，此次被告將原告著
    作物內之精髓刊登於其網路上，更非法再授權交由國泰人壽公司網站使用，根據
    九十年八月十七日經濟日報刊登，摩根大通集團（被告為該集團旗下之公司）台
    灣區共同執行長許立慶表示，怡富有卅五萬個客戶，其中有70%交易是透過電子
    商務．．．（證物九），換言之，怡富最少即有二十幾萬客戶，可透過怡富網站
    看到原告之著作，這尚不包括非怡富的客戶，也可以從怡富網站看到原告著作。
    另根據國泰人壽二00一年六月廿六日在國壽網頁上標示的訪客人數統計，每日瀏
    覽人數均在一萬人以上，瀏覽總數更已高達五百七十三萬餘人之多（證物十），
    由於網站免費瀏覽無遠弗屆，致原告遭被告自民國八十八年初侵權後，所出版的
    『股票操作大全』乙書銷售金額銳減。而被告公司乃屬國內外知名之證券投資機
    構，更是為全美國排名第三之摩根大通集團所屬企業，所屬集團管理資金高達六
    千三百九十億美元（約新台幣廾二兆元，證物十三：被告公司背景簡介）。因而
    被告主動向原告要求訂立一千一百萬元的違約賠償金，即是衡量雙方的身份與地
    位，如果違約賠償金未訂立高額的話當不足以互相規範。按本協議書之違約金係
    以強制債務之履行為目的，確保債權效力所定之強制罰，係屬懲罰性之違約金，
    依前述之說明，原告請求被告給付一千一百萬元之違約金，應為合理允當。
六、被告辯稱「不得再轉授權於其他第三人，係指簽約後被告不再轉授權第三人使用
    」、「二造協議書中對轉授權禁止部分，根本無意思合致」、「該二十倍之違約
    金約定，本不在規範任何轉授權行為」等語；惟查：
（一）授權協議書已明定『授權使用期間自八十八年一月一日起至九十年六月三十日
      止』、『在前述授權期間內不得再轉授權於其他第三人或提供其他人使用』，
      按本件授權協議書係簽訂於九十年六月二十九日，授權使用期間則追溯於八十
      八年一月一日起至簽約次日之九十年六月三十日止，亦即簽訂授權協議書時，
      授權使用期間即已屆滿，則授權使用期間既已屆滿，自不能再予轉授權，自無
      需再於授權書上再加規定不得轉授權，因此授權協議書上第五條規定「在前述
      授權期間內不得再轉授權於其他第三人或提供其他人使用」之規定，自是指在
      簽訂授權協議書之前而於授權協議書內所載之授權期間內不得有再轉授權於其
      他第三人或提供其他人使用之行為，授權協議書既已明白記載在授權期間內不
      得再轉授權，自不容被告作歪曲解釋，認系爭授權協議書第五條係規定「被告
      於簽約後不再授權第三人使用」。
 （二）查兩造於協商和解時，被告即一再表示其於侵害原告著作權之期間內，僅將
       其重製自原告所著之「股票操作大全」一書內之部分內容使用於被告公司及
       怡富證券股份有限公司、怡富證券投資信託股份有限公司之共同網站上使用
       ，並未再提供於第三人使用，原告為保障自身權益，遂要求應於授權協議書
       內記載明確，因而系爭授權協議書始會記載「在前述授權期間內，不得再轉
       授權於其他第三人或提供其他人使用」等文字，雙方既已合意將此約定記載
       入協議書內，被告竟又辯稱此部分雙方無意思合致，『協議書二十倍違約金
       之約定，並非在規範任何轉授權行為』，則被告的意思為『違約金只在規範
       原告之違約，並不規範被告之違約』，如此一面倒的契約行為，豈不欺人太
       甚？
七、被告辯稱「原告於簽署協議書前已發覺被告有授權國泰人壽公司，於和解過程中
    故意不提，已構成權利濫用」云云。經查：
（一）按原告雖在九十年六月二十六日發覺國泰人壽侵權，但當時並不知道國泰人壽
      網站內容係由被告提供，亦不知國泰人壽與怡富投顧之間訂有授權使用同意書
      （此為國泰人壽與怡富投顧之間的祕密協定，兩家皆為國內首屈一指之大公司
      ，外人絕對無法知悉）。且基於中文網站上互相抄襲情形極為常見，原告又何
      能知誰有無授權與誰，況原告亦發覺有加拿大之不明中文網站，迄今為止亦同
      有刊登與怡富網站完全相同侵害原告著作權之內容，顯見網站互相抄襲之嚴重
      ，難道怡富投顧亦有轉授權予該加拿大之不明網站？（證物四：加拿大
      738.com網站與怡富投顧完全相同之侵權內容）原告以存證信函問國泰人壽『
      是否經過其它網站授權刊登或另合理書面說明』，是基於對國泰人壽尊重的客
      套話，詢問其有無合法使用權源？因此被告所敘：藉此『製造與被告和解在前
      ，知悉被告授權第三人使用在後』之假象．．．等語，實為強詞奪理，如欲如
      此的話，原告在致國泰人壽的存證信函中，根本不必提及在六月二十六日發覺
      等字。
（二）按當時國泰人壽全部網頁上，並未標示有『特別感謝怡富投資理財網熱情提供
      本區資訊』等字，該些標示文字之網頁（被證三號），係在原告於九十年七月
      十七日以存證信函通知國泰人壽違反著作權法，將要提起告訴之後，國泰人壽
      與怡富投顧為採取保護措施，將國泰人壽之網頁全部改版換新時才添加上去的
      。又被告在民事答辯狀及民事答辯補充理由（一）狀中，曾各提供『理財小百
      科』的網頁各一份（被證三號及七號），這二份證物中『特別感謝怡富投資理
      財網熱情提供本區資訊』等文字的位置和字體大小都明顯不同，顯然係事後欲
      行補證時才分別補登上去的，後者在該網頁上面更己刪除『版權所有國泰人壽
      保險公司……』等字，更突顯出欲蓋彌彰。
（三）原告最近進入國泰人壽的『理財小百科』之新版網頁瀏覽，發現該網頁雖然已
      經補載有『特別感謝怡富投資理財網熱情提供本區資訊』等字，但是這個網頁
      卻是只有『理財知識、理財規劃、女性理財、理財工具、基金投資、股票投資
      及理財知識儘管考』及『版權所有國泰人壽保險公司：．．．』等字而已，以
      上各單元之內容卻是完全空白。既然內容完全空白，所指『特別感謝怡富投資
      理財網熱情提供本區資訊』，真是不知所云。因此，這些文字明顯係為近期改
      版才添加上去的，以致於該網頁才只有『理財知識、理財規劃、女性理財、理
      財工具、基金投資、股票投資及理財知識儘管考』等名稱，內容尚來不及製作
      。（證物：可當庭在電腦上瀏覽，國泰人壽網站之磁片）且縱如被告所言，該
      網頁上有寫「特別感謝怡富投資理財網熱情提供本區資訊」，但該網頁亦記載
      「版權所有國泰人壽保險公司．．．」，且該網頁內有七個項目「理財知識、
      理財規劃、女性理財、理財工具、基金投資、股票投資及理財知識儘管考」，
      因此從該網頁「特別感謝怡富投資理財網熱情提供本區資訊」等字之上面，亦
      無法看出國壽網站內之有關股票投資之內容係經被告授權使用。
（四）至於原告先後提出之證物二、證物五，係在表明國壽網站之網頁編排及內容在
      侵權當時及後來已有變更之比較，並非如被告所言係在製造假象。
（五）被告抄襲原告之著作係於民國八十八年初即己開始，並在網站上每日刊登至民
      國九十年六月六日為原告發現後，經原告以存證信函通知被告己侵害著作權。
      被告（怡富投顧經理陳政一）在六月十一日致電向原告道歉，該侵權部分於六
      月十二日始予刪除，但僅隔三天，被告卻於六月十五日開始另採更換版面的方
      式，再度抄襲原告之著作。（證物六：被告兩次重製原告著作之部分內容）由
      上觀之，被告紀錄已經不良，何來積極與原告磋商、解決爭議之誠意？被告雖
      然有著一面道歉，但在同時卻又換個方式再度抄襲的不良紀錄，但是在簽訂協
      議書前夕，原告仍然向被告提出，對於被告有利條款的修改建議。參照被證六
      號：第一條的『登記證字號、及從八十三年初版至九十年六月為止之歷次改版
      的內容』等字，為原告建議加上的，因為『股票操作大全』乙書增訂多次，如
      此授權的範圍較廣，被告可獲得充分保障。另外完全有利於被告的第六條原告
      並未堅持刪除。至於第八條前段文字『違反本授權協議書規定之保密義務者』
      ，當然應該將『保密義務』這幾個字刪掉，因為訂協議書時被告尚質疑原告是
      否為『唯一之著作權人、且該書為原告原創、絕無侵害第三人權利情事-第三
      條』，所以刪掉『保密義務』這幾個字，對於被告更有保障。簽訂協議書前夕
      雙方亦經過溝通，被告明知原告係為善意建議修改，於今被告因為違約涉訟，
      刻意予以曲解，這種做法令人汗顏。
（六）至於被告所稱『被證三理財小百科』的網頁，係被告事後才製作的，當時並無
      此網頁，原告如何提出？但是原告己另提出證物七的網頁。又被告所稱其有三
      家網站並非事實，被告的網站只有www‧ifrich  com‧tw乙家（中文稱為：怡
      富投資理財網），該網站係為怡富證券、怡富投信、怡富證券電子商務、與怡
      富投顧等四家公司共同具名使用的唯一網站，因此網站只有一家。
（七）被告另以『人事更迭等致未查覺與國壽間之授權關係』來做搪塞，然查，國泰
      人壽與怡富投顧簽訂授權使用同意書時，怡富投顧之訂約代表人為怡富投顧董
      事長甲○○（被證二號），甲○○任怡富投顧董事長己經多年至今，人事並未
      更迭，則連被告自己都弄不清楚有無轉授權於他人，原告又豈能知曉，若非國
      泰人壽公司函復原告其網站所刊登有關股票投資之內容，係經被告授權，原告
      亦以為國泰人壽公司係自己本身抄襲原告之著作。是被告辯稱「原告在與被告
      簽署協議書前，已知國壽轉載被告網站之內容，卻於雙方和解過程中刻意隱瞞
      ，嗣後再行主張高額違約金，已構成權利之濫用」顯係不實在及無理由。
八、被告又辯稱「股票操作大全書中『名詞解釋』經被告引用之部分，不受著作權保
    護，且被告為合理引用」等語：
（一）按著作權法之「引用」，須所引用他人創作的部分與自己創作的部分，可以加
      以區辨，如不能區辨何者為自己之創作，何者為他人之創作，也就是把他人之
      創作當作自己之創作而加以利用，這是抄襲而非引用。被告及國壽公司於網站
      上刊登原告之著作，其文字敘述及標點符號的位置均完全相同，根本是抄襲而
      非引用。
（二）按有關股票交易市場上之名詞解釋，並非一般通用之名詞解釋，並非望文即能
      生義，因而如何能以簡易文字來貼切的詮釋該名詞，而讓投資大眾能迅速輕易
      的瞭解，就必須具有股票市場相當及相關之經驗，而以獨特之見解加以說明，
      始能貼切的詮釋該名詞，因而雖是名詞解釋，只要是作者自己獨立創作，而非
      抄襲自他人，即具有原創性，而受著作權之保護。又坊間書籍股市名詞有多人
      解釋，被告為何不去抄別人的？何況這些名詞有部分係為原告發明，而在名詞
      解釋中，亦不乏另有原告對於後市行情將會漲跌的評語，更足證原告著作的名
      詞解釋具有原創性。
（三）又被告稱其於網站上引用原告之著作，係名詞解釋之部分，然其所抄襲的除了
      『名詞解釋』以外，尚抄襲有『基本分析』。且『名詞解釋』中，有不少係為
      原告所創造（如：行進換手、逃命線．．．等）；而雖為『名詞解釋』和『基
      本分析』，但其中不少均附有對於後市行情將會上漲或是將會下跌之評語（例
      如，逃命線：多頭逃命線出現後，股價將會大跌；空頭逃命線出現後，股價將
      會大漲。景氣對策信號：景氣對策信號為紅燈或接近紅燈時，政府將採取緊縮
      的財經措施，此為股市利空．．．等）。對於後市行情將會上漲或是將會下跌
      、及股市利空等評語，係原告長年研究股票的心得，具有創意性。股市名詞解
      釋係股市新手入門必讀，與短線交易或中長期投資者之導讀敘述無關。何況該
      些名詞解釋與基本分析，其中有不少還加上對於後市行情將會上漲或是將會下
      跌之評語，這些評語是原告長年研究、經驗所得之判斷，具有原創性，並非如
      被告所敘：在性質上係客觀事實之陳述，因此當然受著作權之保護。
（四）被告稱原告著作中之「空頭市場：又稱為『買方市場』」；「多頭市場：又稱
      為『賣方市場』」，純屬通用名詞之堆砌，惟查上開解釋原係原告在解釋「牛
      市」、「熊市」，全文為「牛市：國外習慣以牛代表多頭，因此稱牛市為『多
      頭市場』，又稱『賣方市場』」；「熊市：國外習慣以熊代表空頭，因此稱熊
      市為『空頭市場』，又稱『買方市場』」。被告故意片斷取捨，混淆鈞院視聽
      。
（五）原告雖然在九十年六月六日才發覺被怡富投顧侵權，但怡富投顧因為自己承認
      在八十八年初即已侵權上網，因此要求訂授權協議書之使用期間追溯自八十八
      年一月一日開始，因此所抄襲的『股票操作大全』，當然是在八十八年一月以
      前出版的版本，與八十九年七月出版716頁之版本毫無關係。（抄襲自八十三
      年502頁版『股票操作大全』乙書之證物庭呈）被告係重製自原告在八十三年
      出版的『股票操作大全』乙書，該書共502頁，怡富與國壽均重製其中的26頁
      。從此數字的差異中（被告稱該著作共716頁，只重製其中之8頁），即可看出
      被告避重就輕。
（六）又被告刊登原告著作之網站，閱覽者雖不需支付費用，但其網站之設立係為商
      業目的，其藉著所刊登之豐富精湛及完整性之網站內容，提高被告公司網站之
      被點閱率，所獲得的商譽及龐大的無形利益難以估計。試想如果未能受益，被
      告又何必既勞心勞力又花錢，設個網站幹嗎？
九、被告乃屬國內外知名之證券投資機構，竟不尊重他人之智慧財產權，私自抄襲他
    人之著作物，混充為己身網站資料，更進而授權他人網站使用，於和解時又隱瞞
    私自授權他人使用之事，甚於事後更誣指原告早已知道被告有授權與他人使用之
    事，並稱原告之著作物不受著作權之保護，若原告之著作物不受著作權之保護，
    被告又何必要求與原告簽訂著作權授權協議書，被告所辯顯係矛盾，且均為無理
    由。
參、證據：提出下列證據為證。
　　　　　證物一：授權協議書影本一紙 。
　　　　　證物二：國泰人壽公司網站內「理財小百科」部分內容係重製「股票操作
　　　　　　　　　大全」一書之比照明細三份。
　　　　　證物三：國泰人壽公司於九十年七月十日發函之第763號存證信函。
　　　　　證物四：加拿大738.com網站內容一份。
　　　　　證物五：國泰人壽侵權後已更改之新版網頁與侵權前之舊版網頁比較共三
　　　　　　　　　紙。
　　　　　證物六：被告兩次重製原告著作之部分內容。
　　　　　證物七：未改版前『理財小百科』之網頁。
　　　　　證物八：改版後新增的『理財小百科』網頁。
　　　　　證物九：經濟日報之剪報。
　　　　　證物十：國壽網站刊登『訪客人數統計』之網頁。
　　　　　證物十一：媒體剪報影本。
　　　　　證物十二：得獎專刊。
　　　　　證物十三：被告公司背景簡介。
乙、被告方面：
壹、聲明：
一、原告之訴駁回。
二、如受不利之判決，被告願供擔保請准免予假執行。
貳、陳述：
一、原告與被告於九十年六月二十九日簽署「授權協議書」（下簡稱「協議書」），
    其中第五條約定：原告於授權期間內，同意被告使用原告所著「股票操作大全」
    （下稱「原告著作」）一書之內容，且被告得再授權怡富證券股份有限公司（怡
    富證券）、怡富證券投資信託股份有限公司（怡富投信）刊載原告著作之內容，
    但不得再轉授權於其他第三人。原告於簽約後，以被告於簽約之前另授權訴外人
    國泰人壽轉載原告著作，違反協議書之約定為由，請求被告依協議書第八條賠償
    原告按授權使用費二十倍計算之違約金。惟查原告前開主張與事實不符，茲分述
    如下：
（一）本件被告於八十八年初架設網站，提供投資理財資訊；八十九年五月二十二日
      與國壽簽署「網站內容授權使用同意書」（被證二號，下稱「同意書」），互
      相轉載網站之內容，九十年六月七日接獲原告存證信函（被證八號），表示被
      告網站內容侵害原告著作權。被告經查證後，雖認網站內容若干名詞解釋雖與
      原告著作內部分名詞解釋雷同，但該等名詞解釋之創作性甚低，且僅占原告著
      作質量極小比例，應未侵害原告著作權，然基於尊重智慧財產權並杜訟爭之考
      量，被告仍與原告磋商簽訂協議書，由被告支付原告五十五萬元，原告授權被
      告自八十八年一月一日至九十年六月三十日使用原告著作，並保證日後不再就
      此向被告提出任何訴訟或請求（證物一）。
（二）原告於簽署協議書之前，已於九十年六月二十六日查覺國泰人壽網站「理財小
      百科」專區係由被告提供內容（被證一號），卻於與被告磋商過程刻意隱瞞，
      復於簽約前夕來函要求被告修改協議書部分約款，包括：1.第五條增訂「但不
      得再轉授權於其它第三人」；2.第八條前段文字由「違反本授權協議書規定之
      保密義務者」，改為「違反本授權協議書之規定者」，應賠償按授權使用費二
      十倍之違約金（被證六號）。被告有鑑於前開修改僅在要求被告日後不再轉授
      權第三人使用網站內容，符合雙方為終止過去爭執之真意，故同意該修改建議
      ，與原告於九十年六月二十九日簽署協議書。
（三）旋原告與被告簽署授權協議書後，自認計謀得逞，遂於九十年七月三日致函國
      壽，表示該公司網站內容重製原告著作，違反著作權法，限期該公司提出「是
      否經過其它網站授權刊登」之說明（被證一號），並於接獲國壽存證信函表示
      其係經被告授權使用後，再度致函國泰人壽，表示願意和解，但應由被告主動
      出面解決（被證十一號）。
（四）查原告雖於協議書第六條保證日後不再就此向被告提出任何訴訟或請求（證物
      一），惟原告自與被告達成和解後，1.於同年七月向國壽寄發存證信函，要求
      國壽促請被告出面解決，請求被告支付違約金一千一百萬元，另要求國壽賠償
      五十五萬元，總計索求金額高達一千一百五十五萬元；2.因兩造談判不成，原
      告於同年九月向鈞院提起本件民事訴訟，請求被告支付違約金一千一百萬元；
      3.於本案進行中，原告又於同年十一月以被告違反著作權為由，向鈞院檢察署
      提起刑事告訴（九十年度他字第四一九九號）。查原告以虛偽意思表示與被告
      達成和解，實係濫用權利主張違約金之給付。
二、依兩造達成意思合致之協議書內容觀之，被告並未違約，原告不得請求違約金之
    給付：
（一）查協議書第五條之約定為：在前述授權期間內，被告得再授權與怡富證券、怡
      富投信刊載於其網站上使用，但不得再轉授權於其他第三人或提供其他人使用
      （證物一），其中「但不得再轉授權於其他第三人或提供其他人使用」係原告
      於簽約前夕提出之修改建議（被證六號）。上開文字作為契約之一部，應以兩
      造已達成合致之意思為準。
（二）查協議書實際上係終止過去被告使用原告著作之爭議，並防將來被告使用原告
      著作之和解契約。衡諸常情，並就就被告於立約當時之理解而言，前開「不得
      再轉授權於其他第三人或提供其他人使用」之修改文字，當指被告在簽署協議
      書「之後」不得再轉授權於第三人使用，始具意義；況文字既為「再轉授權」
      ，自指在簽約後之授權行為。被告即基於上開理解，而與原告簽訂協議書。故
      就簽約「之後」再轉授權行為之禁止，始為兩造達成意思合致之部分。原告事
      後始行主張，其真意乃「在前述授權期間內不得再轉授權於其他第三人或提供
      其他人使用」，惟就該原告保留之真意，被告於立約當時並不知悉，自無從與
      原告達成意思合致，故不構成契約之一部。
（三）又該約款既由原告提出，當契約兩造對於雙方所為約定發生爭議時，依契約解
      釋原則，亦應為有利於被告之解釋。
（四）基上，國泰人壽使用被告網站之內容，僅為國泰人壽與被告於八十九年簽訂同
      意書之當然結果，並非被告在與原告簽訂協議書之後之再轉授權行為。被告在
      簽署協議書之後，既未將原告著作再轉授權第三人使用，自無所謂「違反本授
      權協議書之規定」可言。
三、縱認被告違約，原告得請求違約金，惟原告在與被告簽署協議書前，已知國泰人
    壽轉載被告網站之內容，卻於雙方和解過程中刻意隱瞞，嗣後三、再行主張高額
    違約金，其已構成權利濫用，亦應使其權利歸於消滅：
（一）按「權利之行使，不得違反公共利益，或以損害他人為主要目的。行使權利，
      履行義務，應依誠實及信用方法」，民法第一百四十八條定有明文。故行使權
      利而使義務人遭受與權利所得利益顯不相當之損失，即不得謂為正當行使權利
      之行為。又權利者在相當期間內不行使權利，並因其行為造成特殊情況，足以
      引起義務人之正當信任，認為權利人已不欲行使其權利，而權利人再為行使時
      ，應認為有違誠信原則，得因義務人之抗辯，使其權利歸於消滅（被證四號）
      。
（二）查被告與國泰人壽於八十九年五月二十二日簽訂同意書，互相轉載網站內容，
      依同意書第二條約定，不論為全文轉載或摘錄，雙方均須載明對方為著作人（
      被證二號），故國泰人壽網站依前開同意書之約定，自始即在「理財小百科」
      網頁註明係由被告提供資訊（被證三號、被證七號、被證十二號），國壽網站
      規畫人員鄧坤祥亦可到庭說明前開事實。則原告既於九十年六月二十六日已在
      國壽網站發覺「股票投資」選項之內容引用原告著作，依國壽網頁之設計，其
      必已由國壽網站首頁，點選「理財顧問」標題，進入「理財小百科」網頁，始
      讀取到「股票投資」選項下之內容（被證七號）。當時「理財小百科」網頁既
      已清楚標明「特別感謝怡富投資理財網熱情提供本區資訊」，故原告在瀏灠國
      壽網站之股票投資網頁下內容時，必先經過國壽網站之「理財小百科」網頁，
      因此必已知悉「理財小百科」以下內容係源自於被告。且原告又已開始與被告
      洽商和解事宜，實際上已瀏灠過被告網站內容，並經詳細讀取及記錄，而國壽
      網站相關網頁之股市名詞解釋悉源自被告網站，故其內容和編排方式與被告網
      站完全相同，上揭事實皆可使原告一望即知國壽網站所刊載之內容係來自被告
      授權。原告自得在與被告磋商時，就被告授權國壽網站之行為主張權利，俾雙
      方及時調整和解金額，儘速終止本件爭執，即足資維護原告之應有權益。
（三）原告捨行使權利之正當行徑而不為，在與被告磋商之相當期間內，刻意隱瞞其
      已知悉國壽網站獲被告授權轉載之資訊，於簽約前夕甚且要求被告在協議書第
      五條增加「但不得再轉授權於其他第三人」之文字，致被告在簽署協議書時產
      生正當信任，以為前開文字僅在規範簽署協議書「之後」被告不得再轉授權於
      第三人使用之行為；簽署協議書之後，只要被告不再使用原告著作，亦不再授
      權第三人使用，即不致違反協議書之約定。
（四）詎料原告為圖鉅額違約金之給付，於九十年六月二十九日與被告簽署協議書之
      後，旋於同年七月三日向國壽寄發存證信函，要求說明該公司網站內容「是否
      經過其它網站授權刊登」（被證一號），以製造「與被告和解在前，知悉被告
      授權第三人使用在後」之假相，藉此主張被告已違反簽約前夕始行修改之協議
      書約款，而應給付與原告實際損害顯不相當之一千一百萬元違約金。綜觀原告
      前開權利行使，實已構成權利之濫用，依民法第一百四十八條之規定，自應使
      原告之權利歸於消滅，始符合前開法條之立法意旨。
（五）又原告於起訴後，亟欲遮掩其權利濫用之事實，佯稱刊載被告授權字樣之「理
      財小百科」網頁係被告及國壽人員事後補登，並在其陸續提出之證物二、證物
      五和證物七，刻意規避本案爭執關鍵之「理財小百科」網頁，附上國壽網站上
      與被告無關之「規劃好保險」、「公益活動」等網頁，逕與「股票投資」選項
      之內容並列排比（證物二、證物五）；或者在國壽網站首頁以下，省略「理財
      小百科」網頁，直接進入「股票投資」選項之內容（證物七），意圖混淆鈞院
      視聽，以謀不法利益。惟前開畫面經由國壽網站規畫人員鄧坤祥到庭作證，並
      與國壽網站八十九年七月十日原始檔案畫面（被證十二號）比對，已可證明「
      理財小百科」網頁確係自始標明被告授權字樣，而原告前開證物確係刻意省略
      系爭網頁。
（六）另原告一再提及加拿大不明中文網站「www.738.com」，刊登與被告網站相同
      之內容，圖藉此說明國壽網站內容與被告網站內容相同，並不必然可推論有授
      權情事。惟查該網站與被告並無任何關係，網頁上亦未如國壽網站載明係獲得
      被告授權，與本案事實毫無關係。原告又指稱國壽於每網頁下方亦載明「版權
      所有國泰人壽保險公司」，惟前開文字僅係表明國壽為該網站經營者，並非以
      此否定「理財小百科」專區內容係由被告授權，原告圖藉此轉移本案焦點，亦
      無足採。
四、違約金數額應以原告實際所受損害為依據，惟原告之著作權並未受到侵害。蓋國
    壽網站轉載原告著作之「名詞解釋」，並不受著作權保護，縱認受著作權保護，
    亦係合理範圍內之引用，系爭協議書之約定不得排除合理使用：
（一）按著作權之保護僅及於該著作之表達，而不及於其所表達之思想和概念，著作
      權法第十條之一定有明文。又著作權法所稱之著作，係指著作人所創作之精神
      上產物，而所謂精神上作品，除須為思想或感情之表現且一定之表現形式等要
      件外，其精神作用仍須達相當之程度，足以表現出作者之個性及獨特性，方可
      認為具有原創性；如精神作用之程度甚低，不足以讓人認識作者之個性，即無
      保護之必要（被證九號）
　　１、今查，原告一再宣稱其著作被引用之「名詞解釋」受著作權保護，不外以：
　　　　其中部分名詞係為原告發明，在名詞解釋中，亦不乏原告對於後市行情將會
　　　　漲跌之評語。惟原告主張上開具有「原創性」之部分，不外其思想和概念，
　　　　依著作權法第十條之一規定，不受著作權之保護。
　　２、至原告前開思想和概念所組成之表達，亦僅通用名詞之堆砌，缺乏著作必須
　　　　具備的最低原創性要件，亦不受著作權保護，試舉數例說明之：
　　（１）原告主張國壽網站之「撮和成交」名詞解釋係抄襲原告著作。惟對照原告
　　　　　就該名詞之解釋，與臺灣證券交易所股份有限公司受委託行使公權力所制
　　　　　定之「臺灣證券交易所股份有限公司電腦輔助交易作業辦法」第十四條第
　　　　　一項之規定（被證十號），即可發現原告執以主張著作權之該名詞解釋，
　　　　　非其創作，而係前開辦法之內容，依著作權法第九條第一項第一款之規定
　　　　　，不得為著作權之標的。
　　（２）原告著作中如「空頭市場：又稱為『買方市場』」（原告著作頁2-19）；
　　　　　「多頭市場：又稱為『賣方市場』」（原告著作頁2-19）；「加權指數：
　　　　　全名為『發行量加權股價指數』，一般大多簡稱為『指數』」（原告著作
　　　　　頁2-25）等語，純屬通用名詞之堆砌，缺乏著作必須具備最低的創造力要
　　　　　件，依著作權法第九條第一項第三款之規定，該等通用名詞不得為著作權
　　　　　之標的。
　　（３）原告著作中如「零股：未達到一千股的零星股票」（原告著作頁2-6）；
　　　　　「買超：買進的數量或金額，超過賣出的數量或金額」（原告著作頁2-11
　　　　　）；「賣超：賣出的數量或金額，超過買進的數量或金額」（原告著作頁
　　　　　2-11）；「含息：含有現金股息的股票」（原告著作頁2-12）；「除息：
　　　　　分配股息」（原告著作頁2-12）；「除權：分配股票股利」（原告著作頁
　　　　　2-13）；「溢價：股票的市價高於面值或淨值」（原告著作頁2-15）等語
　　　　　，實係一般人對於該等名詞通常使用之表達方式，並不足以讓人藉由該等
　　　　　文字認識作者之個性及獨特性，故亦無受著作權保護之必要。
（二）縱認原告著作之該等名詞解釋受著作權之保護，惟著作權法除在保障著作人之
      權利外，最終目標乃藉由著作人公開發表其著作，而累積社會文化發展所必需
      之資訊與知識，故著作權法第六十五條明文規定，著作之合理使用，不構成著
      作財產權之侵害。著作之利用是否合於合理使用之情形，應審酌一切情狀，尤
      應注意：1.利用之目的及性質，包括係為商業目的或非營利教育目的；2.著作
      之性質；3.所利用之質量及其在整個著作所占之比例；4.利用結果對著作潛在
      市場與現在價值之影響。今查：
　　１、被告與國壽網站刊載前開等「名詞解釋」，係為提供一般股市常用名詞供網
　　　　路使用者汲取知識，檢索該資料者並不需支付任何費用，被告亦未向國壽收
　　　　取任何授權費用，因此被告授權國壽網站轉載原告著作中之部分名詞解釋，
　　　　顯非以營利為目的。
　　２、被告於網站上引用原告著作，係部分之名詞解釋，其性質乃刊載資訊的事實
　　　　性著作，具實用功能之取向。相較於具創意性、想像性、娛樂性之創意性著
　　　　作，本件被利用之原告著作，乃在於傳播資訊或事實，性質上傾向實用功能
　　　　，故利用原告著作之該等名詞解釋而構成合理使用之可能性及可資利用之範
　　　　圍也較大。
　　３、就被告利用原告著作之質與量在整個著作所占比例而言：
    　（１）查原告著作共計七一六頁，而國壽網站轉載被告網站內容，與原告著作
           構成雷同之名詞解釋，如根據原告簽署協議書之前提供予被告之資料（
           被證五號），僅出現在原告著作之八頁當中，如根據原告起訴後呈送之
           證物二，其標示被告引用之部分亦僅占原告著作二十六頁，其中十頁所
           出現之引用部分甚至不超過三行（原告著作頁2-6、2-7、2-10、2-14 、
           2-17、2-19、2-20、2-25、2-29、3-8，證物二）。因此就原告所主張原
           告著作被引用之分量，實不及百分之三。
      （２）再就利用的質而言，原告在著作第一章說明「本書的閱讀方法」，即建
            議短線交易者對於名詞解釋之章節「只需要略有瞭解」，中長期交易者
            「可以大概的看過」。但對於其他章節，包括第五章、第十章、第十一
            章、第十三章、第十四章之內容，原告卻大力推薦讀者「應該深入去瞭
            解」、「若能弄懂的話，對於中長期操作的您，將會有很大幫助」、「
            多花點時間去瞭解它，可做為您中長期操作技術方法，優先考慮的目標
            」、「基本概念，您需要看一看」、「都是著者研究股票近30年心得的
            累積，對於當日沖銷買賣或短線進出，都會有很大幫助，因此您可以深
            入去做瞭解」、「都是當日沖銷及短線交易者應該深入瞭解的秘密武器
            之一」、「具有很高的參考價值... 著者本來不打算發表，但考慮再三
            ，還是將它列了上去」。兩相對照，足徵被告所引用原告著作之名詞解
            釋，在性質上僅係客觀事實之陳述，本身並無任何耗費時間、精力之智
            慧結晶在其中。此如同字典中對於名詞之解釋，如因表達為著作即可排
            除他人使用，無異禁止任何人就相同名詞為相同解釋，則對客觀知識之
            認知或一般觀念之溝通，均導致各說各話的混亂狀態，此非著作權保護
            之本意。
    ４、又從被告利用原告著作結果，對於原告著作潛在市場與現在價值之影響以觀
        ：被告網站與國壽網站轉載之原告著作內容，僅該著作之部分名詞解釋。而
        就原告著作之代序所列購書者來函表示該書之優點略謂：「對實際操作之技
        巧，判別之精密解說，感到相當實用」、「本書短線壓力、支撐價算法，使
        我獲利良多」、「能在最短的時間內學會股市獲利的技巧」等語，足證消費
        者所認原告著作之價值，並不在名詞解釋，亦無消費者為了該名詞解釋章節
        而購買此書。故國壽於網站上刊登被告利用原告著作之內容，對於原告著作
        之潛在市場與現在價值不生影響。
　　５、基上，被告前曾使用原告著作並授權國壽於網站上轉載，依著作權法第六十
　　　　五條第二項所列各款之判斷標準，係在合理範圍內之使用，原告負有容忍被
　　　　告及國壽網站使用之義務，原不得主張其著作權遭受侵害。前述規定涉及資
　　　　訊流通性之保障，應不得以契約排除，故原告就被告授權國壽網站使用原告
　　　　著作「名詞解釋」之行為，即不得主張受有損害而請求被告依照協議書之約
　　　　定給付違約金。
五、縱認被告應賠償原告所受損害，惟原告就其所受損害並未盡到舉證責任，請求數
    額亦超出合理範圍：
（一）按違約金如為損害賠償之預約，其所約定之數額與實際損害顯相懸殊，法院自
      得以當事人實際上所受損失為標準，酌予核減（被證十三號）。本件原告請求
      被告給付違約金，惟被告事實上並未違約，原告自無是項請求權。縱認被告有
      是項請求權，惟就其權利濫用之事實以觀，依民法第一百四十八條之規定，亦
      應使其權利歸於消滅。再退萬步言，如原告得請求違約金，其數額亦應以其實
      際上所受損失為標準。本件原告主張其著作中之「名詞解釋」被引用而受有損
      害，惟參酌前述著作權保護之要件分析，被告並未侵害原告著作權，原告自無
      著作權之損害賠償請求權可資主張。
 （二）縱認被告應給付違約金，惟查：原告並未提出其著作因其中部分「名詞解釋
       」經被告引用後，其銷售額銳減之具體銷售數據；且其銷售額縱有銳減，該
       銳減與被告網站引用其著作中「名詞解釋」之因果關係為何，原告皆僅憑空
       言主張其受有鉅額損害，實際上並未盡到舉證責任。原告雖指出被告及國壽
       網站經營成功，惟該二網站經營成功，亦非因刊載該等「名詞解釋」所致，
       亦無法就該二網站經營成功之事實即推論被告已受有損害。再參酌兩造先前
       就三家網站所刊載內容與被告達成和解金額為五十五萬元，現僅因國壽一家
       網站即提出一千一百萬元之鉅額索賠，遠超出合理範圍。綜上所陳，原告
       請求被告給付違約金顯無理由
參、證據：提出下列證據為證。並聲請訊問證人鄧坤祥。
　　　　　被證一號：原告九十年七月三日板橋二十四支郵局第六二三號致國壽存證
　　　　　　　　　　信函
　　　　　被證二號：被告與國壽簽署之「網站內容授權使用同意書」
　　　　　被證三號：國壽網站之「理財小百科」網頁
　　　　　被證四號：最高法院八十八年台上字第四九七號判決
　　　　　被證五號：原告提供被告之名詞引用資料
　　　　　被證六號：原告提出授權協議書更改內容之傳真影本
　　　　　被證七號：國壽網站之理財小百科網頁
　　　　　被證八號：原告九十年六月七日板橋第二十四支郵局第五四四號致被告存
　　　　　　　　　　證信函
　　　　　被證九號：台北地院八十四年度自字第四七六號判決
　　　　　被證十號：臺灣證券交易所股份有限公司電腦輔助交易作業辦法
　　　　　被證十一號：原告九十年七月十七日板橋第二十四支郵局第六六三號致國
　　　　　　　　　　　壽存證信函
　　　　　被證十二號：國壽網站八十九年七月十日「理財小百科」網頁暨其選項之
　　　　　　　　　　　網頁影本
　　　　　被證十三號：最高法院十九年上字第一五五四號判例、最高法院八十七年
　　　　　　　　　　　度台上字第二五六三號判決
丙、本院依職權由本院電腦上網勘驗國泰人壽www.cathlife.com.tw.網站內容。
    理    由
一、原告起訴主張被告所設置之怡富投資理財網站（www‧jfric  h‧com‧tw），網
    頁內之「股市百科」部分內容係重製自原告所著之「股票操作大全」一書，經原
    告發覺，以存證信函通知被告公司其已侵害原告著作權，被告公司自知理虧，希
    望以補授權之方式和解，並再三言明其於侵害原告著作權之期間內，僅將其重製
    自原告所著之「股票操作大全」一書內之部分內容使用於被告公司及怡富證券股
    份有限公司、怡富證券投資信託股份有限公司之網站上使用，並未再提供於第三
    人使用，雙方遂達成和解，並於九十年六月二十九日簽訂授權協議書，約定授權
    使用期間為八十八年一月一日起至簽約次日止即九十年六月三十日止。惟原告於
    九十年六月二十六日至七月四日止發覺國泰人壽網站內「理財小百科」所載有關
    股票投資之內容中大部分亦係重製自原告所著之「股票操作大全」一書，經原告
    以存證信函通知國泰人壽，其行為已侵害原告著作權，嗣國泰人壽公司於九十年
    七月十日回函告知「國泰人壽公司網站『理財小百科』專欄所刊登有關股票投資
    之內容，係經怡富證券投資顧問股份有限公司保證其有著作權或已合法取得著作
    權，並經其授權使用」等語。始知被告公司於簽訂授權協議書時為降低賠償金額
    ，隱藏已轉授權給國泰人壽之事實，是被告公司已違反授權協議書第一條第二項
    及第五條之規定。因此如在前述期間內有轉授權之事，依授權協議書『在前述授
    權期間內不得再轉授權於其他第三人或提供其他人使用』及『違反本協議書規定
    者，應賠償他方按授權使用費二十倍計算之違約金』之規定，被告公司即應依授
    權協議書之規定賠償原告按授權使用費二十倍計算即新台幣一千一百萬元之違約
    金。又被告在與原告簽約之後，亦未即時中止對國泰人壽之轉授權，且於原告授
    權期間屆滿之後，仍繼續任由國泰人壽使用原告著作。亦即被告在與原告簽約之
    後，縱未再與第三人新訂有轉授權契約，但是由於被告與國泰人壽之間的授權同
    意書仍為存續有效，因此被告仍具有再轉授權於第三人使用之事實。是被告亦違
    反協議書第一條「授權使用期間自八十八年一月一日起至九十年六月三十日止」
    之規定亦即超過授權使用期間仍繼續使用之規定，依協議書第八條之規定，亦應
    賠償原告按授權使用費二十倍計算之違約金等語。
二、被告則以原告雖於協議書第六條保證日後不再就此向被告提出任何訴訟或請求，
    惟原告自與被告達成和解後，請求被告支付違約金一千一百萬元，因兩造談判不
    成，原告於同年九月向鈞院提起本件民事訴訟，又於同年十一月以被告違反著作
    權為由，向鈞院檢察署提起刑事告訴，原告以虛偽意思表示與被告達成和解，實
    係濫用權利主張違約金之給付。依兩造達成意思合致之協議書內容觀之，被告並
    未違約，原告不得請求違約金之給付。縱認被告違約，原告得請求違約金，惟原
    告在與被告簽署協議書前，已知國泰人壽轉載被告網站之內容，卻於雙方和解過
    程中刻意隱瞞，嗣後三、再行主張高額違約金，其已構成權利濫用，亦應使其權
    利歸於消滅。再者，違約金數額應以原告實際所受損害為依據，惟原告之著作權
    並未受到侵害。蓋國壽網站轉載原告著作之「名詞解釋」，並不受著作權保護，
    縱認受著作權保護，亦係合理範圍內之引用，系爭協議書之約定不得排除合理使
    用。五、縱認被告應賠償原告所受損害，惟原告就其所受損害並未盡到舉證責任
    ，請求數額亦超出合理範圍等語置辯。
三、查原告主張被告所設置之怡富投資理財網站（www‧jfric  h‧com‧tw），網頁
    內之「股市百科」部分內容係重製自原告所著之「股票操作大全」一書，雙方達
    成和解，於九十年六月二十九日簽訂授權協議書，約定授權使用期間為八十八年
    一月一日起至簽約次日止即九十年六月三十日止，限使用於被告公司及怡富證券
    股份有限公司、怡富證券投資信託股份有限公司之網站上之事實，業據其提出授
    權協議書影本一紙為證，並為被告所不爭執，應認為真正。又查原告主張其於九
    十年六月二十六日至七月四日止發覺國泰人壽網站內「理財小百科」所載有關股
    票投資之內容中大部分亦係重製自原告所著之「股票操作大全」一書，經原告以
    存證信函通知國泰人壽，其行為已侵害原告著作權，嗣國泰人壽公司於九十年七
    月十日回函告知「國泰人壽公司網站『理財小百科』專欄所刊登有關股票投資之
    內容，係經怡富證券投資顧問股份有限公司保證其有著作權或已合法取得著作權
    ，並經其授權使用」等語之情，亦據其提出國泰人壽網站內「理財小百科」部分
    內容與「股票操作大全」一書之比照明細三份、國泰人壽公司九十年七月十日第
    七六三號存證信函影本附卷可憑，復為被告所不爭執，亦應認為真實。
四、復查原告主張被告簽訂協議書時，隱藏已轉授權給國泰人壽之事實且被告簽約之
    後，亦未即時中止對國泰人壽之轉授權，且於原告授權期間屆滿之後，仍繼續任
    由國泰人壽使用原告著作，係違反授權協議書第一條第二項及第五條之規定部分
    ，被告則為上開之辯詞，茲就兩造之爭執，判斷如下：
（一）查被告辯稱依上開協議書第五條之規定，係指簽署協議書之後不得再轉授權於
      第三人使用，而國泰人壽使用被告網站之內容，係雙方八十九年簽訂同意書之
      當然結果，被告並未違約云云。經查依上開授權協議書第一條第二項、第五條
      係規定：「授權使用期間自八十八年一月一日起至九十年六月三十日止」、「
      在『前述授權期間內』，乙方（指被告）有權再授權與怡富證券股份有限公司
      、怡富證券投資信託股份有限公司刊載於怡富證券或怡富投信之網站上使用，
      但不得再轉授權於其他第三人或提供其他人使用」，又查兩造簽訂上開協議書
      為九十年六月二十九日，可見授權使用期間兩造係以追溯方式而視為自八十八
      年一月一日起至簽約次日之九十年六月三十日止，換言之，兩造簽訂授權協議
      書時，授權使用期間已屆，因此所謂「在前述授權期間內不得再轉授權於其他
      第三人或提供其他人使用」之規定，當指兩造在簽訂上開協議書之時而於該協
      議書內所載之授權期間內不得有再轉授權於其他第三人或提供其他人使用之行
      為，從而被告所辯，自不足採。
（二）續查被告辯稱原告於簽署協議書前已發覺被告有授權國泰人壽公司，於和解過
      程中故意不提，已構成權利濫用云云。經查原告係於九十年六月二十六日發覺
      國泰人壽有重製其股票操作大全內容之情事之事實，固為原告所自認，惟原告
      亦主張當時並不知道國泰人壽網站內容係由被告提供，因該網站上並感謝怡富
      公司提供等文字，亦不知國泰人壽與怡富投顧之間訂有授權使用同意書語，雖
      被告復辯稱國泰人壽之理財小百科網頁上有寫「特別感謝怡富投資理財網熱情
      提供本區資訊」等文字，已表原告早知國泰人壽理財小百科網頁以下之內容源
      自被告等語，並據證人即國泰人壽網站維護人員鄧坤祥於本院證稱在八十九年
      七月十日以前國泰人壽網站上中點選理財小百科，會出現理財小百科首頁，其
      上有「特別感謝怡富投資理財網熱情提供本區資訊」等文字，再於理財小百科
      首頁上點選股票投資，才會出現認識股票等資料等語，而可知在八十九年七月
      十日以前國泰人壽網站上確有理財小百科網頁，其上並有上開感謝被告提供等
      字眼，然查經本院依職權由本院電腦上網勘驗國泰人壽www.cathlife.com.tw.
      網站內容結果，確有理財小百科網頁，並有「特別感謝怡富投資理財網熱情提
      供本區資訊等文字，該網頁有「理財知識、理財規劃、女性理財、理財工具、
      基金投資、股票投資及理財知識儘管考」等單元及「版權所有國泰人壽保險公
      司」等字眼，惟以上各單元之內容則為空白，此有勘驗筆錄在卷可稽，則上開
      網頁所為之「特別感謝怡富投資理財網熱情提供本區資訊」，已難以判斷係指
      何單位內容，且查該網頁不論係舊新版（以八十九年七月十日為準）在國泰人
      壽網站中均有「版權所有國泰人壽保險公司」之記載，此有原告提出之侵權前
      後新舊版網頁列印資料附卷足憑，是以外人自難從「特別感謝怡富投資理財網
      熱情提供本區資訊」等文字上即可判斷理財小百科網頁以下之內容之著作人究
      為何人，從而自亦無法看出國壽網站內之有關股票投資之內容係經被告授權使
      用，況被告與國泰人壽於八十九年五月二十二日簽訂網站內容授權使用同意書
      之事實，固有被告提出之同意書影本在卷可參，然外人已難得知簽訂之事實，
      況且被告復未舉證證明原告在簽訂上開協議書已知上開同意書之事實，是以被
      告與國泰人壽之間之授權關係，在兩造簽訂授權協議書時，應僅有被告一方知
      情，若被告係因人事更迭未注意上開與國泰人壽之授權關係，亦屬可歸責於被
      告，仍無法解為原告於簽訂上開協議書前，已知國壽轉載被告網站之內容，而
      於兩造和解過程中有刻意隱瞞之情事，故被告上開之辯詞亦不可採。綜上所述
      ，被告既於簽訂上開協議書之著作權授權期間，有再轉授權予國泰人壽之行為
      ，依上開協議書第五條之規定確已違約。
（三）再查被告辯稱股票操作大全書中名詞解釋經被告引用之部分，缺乏最低原創性
      要件，不受著作權保護，且被告係為合理引用之部分，經查國泰人壽網站上在
      理財小百科網頁下認識股票在名詞解釋部分經與原告所著股票操作大全一書核
      對後，確係大部分在用字遣詞，標點符號均相同，此有原告提出之國泰人壽公
      司網站內「理財小百科」部分內容與「股票操作大全」一書之比照明細三份在
      卷可查，並為被告所不爭執，從而既是大部分全文引用，則已難認被告係合理
      引用。又查原告在其所著之股票操作大全書中，有所謂「行進換手」、「逃命
      線」等特殊字眼，又有所謂「逃命線：多頭逃命線出現後，股價將會大跌；空
      頭逃命線出現後，股價將會大漲。景氣對策信號：景氣對策信號為紅燈或接近
      紅燈時，政府將採取緊縮的財經措施，此為股市利空．．．等」等研判性敘述
      ，顯然係原告自行研究股票之經驗所得，而非單純解釋名詞，亦非僅為事實之
      陳述，自具有原創性，亦即受著作權法之保護。故被告此部分辯詞實不足採。
（四）按約定之違約金過高者，法院得減至相當之數額，民法第二百五十二條定有明
      文。又按當事人約定契約不履行之違約金過高者，法院固得依民法第二百五十
      二條以職權減至相當之數額，惟是否相當仍須依一般客觀事實、社會經濟狀況
　　　及當事人所受損害情形，以為酌定標準，最高法院四十九年度台上字第八０七
　　　號判例參酌。查被告在兩造簽訂之授權協議書之授權期間內，有將原告著作轉
　　　授權予第三人國泰人壽使用之情，已違反該協議書第五條之規定，已如前述，
　　　則依該協議書第八條規定，應賠償原告按授權使用費二十倍計算之違約金，即
　　　一千一百萬元（550000x20=00000000），且此應屬懲罰性質之違約金，然本院
　　　參酌兩造就上開協議書簽訂之和解金僅為五十五萬元，授權之範圍即包括被告
　　　公司及怡富證券股份有限公司、怡富證券投資信託股份有限公司三家公司，惟
　　　被告公司為國內知名證券投資公司（有原告提出之被告公司背景簡介可參），
　　　對於他人之智慧財產權應相對更為尊重，及國泰人壽網站每天上網流覽之人數
　　　達上千人次以上（有原告提出之訪客人數統計之網頁可證），對原告之損害不
　　　小等情，應認本件違約金金額為上開和解金之五倍為宜，即二百七十五萬元（
      550000x5=0000000）。
五、從而原告依上開協議書第一條第二項、第五條、第八條之規定，請求被告給付違
    約金二百七十五萬元及法定遲延利息之範圍內，為有理由，逾此部分，則尚屬無
    據，應予駁回。
六、兩造陳明願供擔保，聲請宣告假執行或免為假執行，經核原告勝訴部分，合於法
    律規定，爰分別酌定相當之擔保金額宣告之；原告其餘假執行之聲請，因訴之駁
    回而失所依據，不予准許。
七、因本案事證已臻明確，兩造其餘主張陳述及所提之證據，均毋庸再予審酌，附此
    敘明。
八、本件原告之訴為一部有理由，一部無理由，依民事訴訟法第七十九條但書、第三
    百九十條第二項、第三百九十二條，判決如主文。
中　　　華　　　民　　　國　　九十一　　年　　　一　　　月　　 十八　　 日
                                            民事第二庭法    官　黃雯惠
右為正本係照原本作成
如對本判決上訴，須於判決送達後廿日內向本院提出上訴狀
中　　　華　　　民　　　國　　九十一　　年　　　一　　　月　　 　　　　 日
~B法院書記官　魏淑娟
